臺灣板橋地方法院刑事判決             100年度易字第3517號
公  訴  人  臺灣板橋地方法院檢察署檢察官
被      告  陳柄宏
上列被告因贓物案件，經檢察官提起公訴（100 年度偵字第2564
6 號），嗣因被告就被訴事實為有罪之陳述，本院告知被告簡式
審判程序之旨，並聽取當事人之意見後，裁定改由受命法官獨任
依簡式審判程序進行，判決如下：
    主  文
陳柄宏故買贓物，累犯，處有期徒刑參月，如易科罰金，以新臺
幣壹仟元折算壹日。
    事  實
一、陳柄宏前因施用第二級毒品案件（共3 案件），先後經本院
    以97年度簡字第9152號、98年度簡字第1873號、98年度簡字
    第5577號刑事簡易判決分別判處有期徒刑4 月、5 月、5 月
    確定，經入監接續執行後，甫於民國99年7 月20日縮刑期滿
    執行完畢。詎其猶不知悔改，於100 年3 、4 月間某日，在
    新北市○○區○○路451 巷巷口，明知謝明宗所持IBM 廠牌
    之黑色筆記型電腦（機型：X61 ）1 臺係謝明宗竊取之贓物
    （謝明宗所涉竊盜犯行，業經臺灣基隆地方法院於100 年11
    月10日以100 年度易字第441 號刑事判決判處有期徒刑9 月
    ），仍基於故買贓物之犯意，受讓該筆記型電腦作為謝明宗
    積欠其新臺幣（下同）4,000 元債務之抵償後，再將前揭筆
    記型電腦售與不知情之游昇達。嗣因前揭筆記型電腦所有人
    張嘉維報警處理後，警方始循線查獲上情。
二、案經基隆市警察局移送臺灣基隆地方法院檢察署呈請臺灣高
    等法院檢察署檢察長令轉臺灣板橋地方法院檢察署檢察官偵
    查起訴。
    理  由
壹、程序方面：
    本案被告陳柄宏所犯係死刑、無期徒刑、最輕本刑為3 年以
    上有期徒刑以外之罪，其於準備程序中就被訴事實為有罪之
    陳述，經法官告知簡式審判程序之旨，並聽取公訴人及被告
    之意見後，本院認無不得或不宜改依簡式審判程序進行之處
    ，爰依刑事訴訟法第273 條之1 第1 項、第284 條之1 規定
    ，裁定本案由受命法官獨任進行簡式審判程序。又證人蔡秉
    翰、游昇達於警詢及偵訊中所為之證述，被害人張嘉維、基
    隆市警察局與TEAMVIEWER軟體公司往來文件之內容，雖係被
    告以外之人於審判外所為之言詞或書面陳述，然依刑事訴訟
    法第159 條第2 項前段之規定，於簡式審判程序中得作為證
    據，合先敘明。
貳、實體方面：
一、前揭犯罪事實，業據被告於警詢、偵訊、本院準備程序及審
    理中均坦承不諱，核與證人蔡秉翰、游昇達於警詢及偵訊中
    所為之證述相符，並有被害人張嘉維、基隆市警察局與TEAM
    VIEWER軟體公司往來文件7 紙、通聯調閱查詢單1 紙、贓物
    照片6 張附卷可稽（見臺灣基隆地方法院檢察署100 年度偵
    字第3849號卷第20至21頁、第24至29頁）。被告之自白既有
    上開證據足資補強，應堪信為真實。據此，本案事證明確，
    被告犯行堪以認定。
二、論罪科刑部分：
（一）按收受贓物罪為贓物罪之概括規定，凡與贓物罪有關，不
      合於搬運、寄藏、故買、牙保贓物，而其物因他人財產犯
      罪已成立贓物之後，有所收受而取得持有者均屬之；又收
      受贓物罪，所稱之「收受」，係指無償取得贓物行之為，
      蓋凡有償取得贓物之所有權者，即為故買贓物，除買賣外
      ，包括互易、清償債務、代物清償、有利息消費借貸等皆
      是（最高法院82年度臺非字第188 號、79年度臺上字第45
      16號判決意旨可資參照）。查被告受讓前揭「IBM 」廠牌
      筆記型電腦，係謝明宗用以償還其積欠被告之4,000 元債
      務，自有對價關係，揆諸上開說明，被告行為應已合於故
      買贓物之要件，而非屬概括規定之收受贓物至明。故核被
      告所為，係犯刑法第349 條第2 項之故買贓物罪。公訴意
      旨認被告係犯刑法第349 條第1 項之收受贓物罪云云，雖
      有未洽，惟起訴書之犯罪事實欄既已明確記載被告受讓前
      揭筆記型電腦之事實，且收受贓物與故買贓物間，自他人
      受讓贓物之社會基本事實尚無不同，並經本院於審理時當
      庭告知變更後之罪名，已無礙被告防禦權之行使，爰依法
      變更起訴法條。
（二）又被告有前揭事實欄所載之論罪科刑及執行完畢紀錄，有
      臺灣高等法院被告前案紀錄表1 份在卷可按。其受徒刑之
      執行完畢後5 年以內，故意再犯本案有期徒刑以上之罪，
      為累犯，應依刑法第47條第1 項之規定加重其刑。
（三）爰審酌被告正值青壯，本應依循正軌賺取財物，如係他人
      所提供之財物，亦應在其來源係屬合法時，方可受讓，詎
      其不思此為，明知謝明宗所交付之筆記型電腦係屬贓物，
      竟仍圖一己私利，受讓該筆記型電腦，用以抵償謝明宗積
      欠其之4,000 元債務，嗣再轉售與不知情之案外人游昇達
      ，此非但助長竊盜歪風，使被害人追償倍增困難，更阻礙
      檢警之查緝，危害社會經濟秩序與個人財產安全非微，其
      所為自應受有相當程度之刑事非難；惟另考量被告於犯後
      已能坦承犯行、態度良好，兼衡被告之犯罪動機、目的、
      手法、智識程度（學歷為國中畢業）等一切情狀，酌情量
      處如主文所示之刑，並諭知易科罰金之折算標準，以資懲
      儆。
據上論斷，應依刑事訴訟法第273 條之1 第1 項、第284 條之1
、第299 條第1 項前段、第300 條，刑法第349 條第2 項、第47
條第1 項、第41條第1 項前段，刑法施行法第1 條之1 第1 項、
第2 項前段，判決如主文。
本案經檢察官郭峻豪到庭執行職務。
中    華    民    國   100    年    12    月    30    日
              刑事第十五庭  法  官  毛彥程
上列正本證明與原本無異。
如不服本判決，應於判決送達後10日內敘明上訴理由，向本院提
出上訴狀（應附繕本），上訴於臺灣高等法院。其未敘述上訴理
由者，應於上訴期間屆滿後20日內向本院補提理由書「切勿逕送
上級法院」。
                            書記官  翁淑婷
中    華    民    國   100    年    12    月    30    日
附錄本案論罪科刑法條全文：
中華民國刑法第349條第2項：
搬運、寄藏、故買贓物或為牙保者，處五年以下有期徒刑、拘役
或科或併科一千元以下罰金。